【裁判字號】    89,交訴,19
【裁判日期】    890725
【裁判案由】    公共危險等
【裁判全文】
臺灣臺南地方法院刑事判決                          八十九年度交訴字第一九號
    公  訴  人  臺灣台南地方法院檢察署檢察官
    被      告  甲○○
    選任辯護人  查名邦
                曾子珍
右列被告因公共危險等案件，經檢察官提起公訴（八十八年度偵字第一三四五四號）
，本院判決如左：
    主  文
甲○○過失致人於死，處有期徒刑拾月。又駕駛動力交通工具肇事，致人死而逃逸，
處有期徒刑壹年。應執行有期徒刑壹年捌月。
    事  實
一、甲○○於民國（下同）八十八年三月二十七日下午十八時二十分許，酒後駕駛車
    牌號碼ＴＫ─八三九三號自小客車，沿臺南縣新市鄉○○路與興業路岔路口，由
    北往南方向行駛，其原應注意車輛行進中駕駛人應注意車前狀況，並隨時採取必
    要之安全措施。而依當時情形又無不能注意之情事，竟疏未注意及此，而貿然以
    時速七十公里之速度通過上開岔路口，適有一無名漢騎駛自行車由東往西方向欲
    穿越中山路，亦疏未注意左右來車於行至前揭路段之快車道上時，為甲○○車輛
    右前保險桿處撞擊自行車之前輪，致無名漢當場彈起頭顱撞及甲○○車輛右擋風
    玻璃後，身體又衝擊到甲○○車輛右後車窗及車窗Ｃ柱倒地受傷。甲○○於肇事
    後竟未停車對該無名漢採取救護措施，反加速駕車逃逸，經路人發現後隨即記下
    甲○○之車牌號碼報警並將無名漢送醫救治，惟該無名漢仍因腦挫傷合併顱內出
    血、右側枕骨部挫傷死亡。甲○○逃逸途中發現右後視鏡遺落現場，自知難逃追
    緝，始於當晚十八時三十分許，在路過潭頂派出所時向警員備案曾肇事。
二、案經臺灣臺南地方法院檢察署檢察官相驗後自動檢舉偵查起訴。
     理  由
一、訊據被告甲○○對於右揭時、地酒後駕車肇事致被害人即無名漢死亡之事實固供
    承不諱，惟矢口否認有肇事逃逸犯行，辯稱：伊當日有喝酒，精神不濟，且當時
    天色昏暗，伊雖發現有撞上東西，但誤以為係前車之掉落物，因不知是撞到何種
    東西故未下車查看而離去，後來發現車輛之擋風玻璃及右後車窗玻璃均破裂，才
    知可能肇事因而即向警方備案，且伊事發後一年多來到處打聽，也曾登報，均無
    法找到被害人家屬，故無法與之談賠償事宜云云。經查，被害人即本案之無名漢
    於上開時、地遭人駕車撞擊因腦挫傷合併顱內出血、右側枕骨部挫傷送醫後死亡
    之事實，業據檢察官督同法醫相驗屬實，並有道路交通事故調查表、相驗屍體證
    明書、驗斷書、現場勘驗筆錄、勘驗草圖及現場採證照片六紙附卷可稽，而被告
    當日確係酒後駕車，且其測試值達每公升０．三七毫克，亦有其呼吸中酒精濃度
    測試單一紙在卷可參。次查，依卷附之車損照片以觀，被告所駕駛之車號ＴＫ—
    八三九三號車輛之車損情形，為右前保險桿破裂、前擋風玻璃右側龜裂、右後車
    窗Ｃ柱凹陷，而無名漢之自行車則前輪嚴重凹陷扭曲並脫落，然前輪上方之置物
    籃則完好無缺，另無名漢頭顱右枕部及右後肩部均受挫傷等情研判，本件應係無
    名漢騎乘腳踏車欲由東向西穿越道路時，遭由北向南之被告車輛衝撞，致自行車
    前輪為被告車輛之前保險桿右側衝撞凹陷扭曲脫落，無名漢全身因而騰空翻滾，
    後腦部撞擊被告車輛右擋風玻璃後，身體再被甩到車輛後側，再次撞擊右後車窗
    及Ｃ柱處後始倒地，公訴人認無名漢係逆向騎在快車道上一節，與腳踏車車籃無
    撞擊痕跡之事實不符，其認定尚有未合。故依上開情形而論，無名漢乃騰空並以
    頭部撞擊車窗處，且撞擊力道非輕，衡情被告豈有不知已衝撞到被害人之理？又
    被告擋風玻璃於撞擊當時已有嚴重裂痕，且右後視鏡並斷裂於現場，常人遇此狀
    況，因已無法為正常駕駛，鮮有不停車查看之理。是以，被告辯稱因不知撞擊何
    物始未停車查看一詞，不僅與現場呈現之證據不符，亦有違於一般人之經驗法則
    ，其上揭辯解，顯係事後避重就輕圖卸刑責之詞，委無足採。按汽車行駛時，駕
    駛人應注意車前狀況，並隨時採取必要之安全措施。又汽車駕駛人飲酒後其吐氣
    所含酒精成份超過每公升０．二五毫克以上者，不得駕車。道路交通安全規則第
    九十四條第三項、第一百十四條第二款分別定有明文。被告駕車自應注意上開規
    定，且依當時路面為柏油路，道路筆直、路況並無缺障或障礙之客觀情況，並非
    不能注意，竟疏未注意車前狀況，且酒後駕車，以致肇事，被告顯有過失。而被
    害人無名漢確因本件車禍致顱骨骨折合併顱內出血、頭部多發性挫傷合併血腫死
    亡，此經檢察官督同檢驗員相驗屬實，製有相驗筆錄、相驗屍體證明書、驗斷書
    附卷可稽，是被告之過失行為與被害人之死亡結果間具有相當因果關係。本案事
    證明確，被告犯行足堪確認，應依法論處。
二、核被告甲○○所為，係犯刑法第二百七十六條第一項之過失致死罪及第一百八十
    五條之四之駕駛動力交通工具肇事致人死而逃逸罪。其所犯上開二罪間，罪名互
    殊，犯意各別，應予分論併罰。又被告酒後駕車，因而致人死亡，應依道路交通
    管理處罰條例第八十六條第一項之規定加重其刑。至被告肇事逃逸而遺棄無名漢
    之犯行，雖係發生於八十八年三月二十七日，但刑法第一百八十五條之四於八十
    八年四月二十一日公布施行，依刑法第二條第一項所規定之「從新從輕原則」（
    行為後法律有變更者，適用裁判時之法律。但裁判前之法律有利行為人者，適用
    最有利於行為人之法律。）比較新、舊法律之適用，以刑法第一百八十五條之四
    規定較有利於被告，故應適用刑法第一百八十五條之四肇事逃逸罪論處，併此敘
    明。爰審酌被告之品行。酒後駕車嚴重危害社會安全，所為犯行致被害人死亡、
    被害人就本件車禍之發生亦有過失、被告犯罪後就肇事逃逸犯行猶飾詞狡辯等一
    切情狀，分別量處如主文所示之刑，並定其應執行之刑，以示懲儆。至於公訴人
    具體求刑請求量處被告有期徒刑四年，惟其未考量本件被害人亦有過失，另被告
    之行車速度並未逾越該路段之車速限制（有台南縣警察局復函可參）等情節，本
    院因認被告之量刑以前揭刑度為宜，附此敘明。
三、據上論斷，應依刑事訴訟法第二百九十九條第一項前段、刑法第二百七十六條第
    一項、第一項八十五條之四、第五十一條第五款、道路交通管理處罰條例第八十
    六條第一項，罰金罰鍰提高標準條例第一條前段，判決如主文。
本案經檢察官王森榮到庭執行職務。
中    華    民    國      八十九      年      七      月     二十五     日
                                臺灣臺南地方法院交通法庭
                                        法  官  黃  光  進
右正本證明與原本無異。
如不服本判決，應於判決送達後十日內向本院提出上訴狀( 應附繕本 )。
                                        書記官  黃  富  煜
中    華    民    國      八十九      年      七      月     二十五     日
附錄本案論罪科刑法條全文：
刑法第一百八十五條之四
駕駛動力交通工具肇事，致人死傷而逃逸者，處六月以上五年以下有期徒刑。
刑法第二百七十六條第一項
因過失致人於死者，處二年以下有期徒刑、拘役或二千元以下罰金。


司法院資訊處製作；財團法人民間司法改革基金會備份。
